臺灣臺北地方法院民事判決　　　　　　　93年度訴字第3813號
原　　　告　普羅汽車股份有限公司
法定代理人　丙○○
訴訟代理人　戊○○
被　　　告　亞笙科技股份有限公司
法定代理人　己○○
被　　　告　庚○○
　　　　　　乙○○
前列二人共同
訴訟代理人　宋志衡律師
複代理人　　甲○○
上列當事人間給付代墊款等事件，本院於民國九十三年五月九日
言詞辯論終結，判決如下：
    主  文
被告亞笙科技股份有限公司應給付原告新台幣壹佰萬零柒仟伍佰
參拾元，及自民國九十三年十二月十五日起至清償日止，按年利
率百分之五計算之利息。
原告其餘之訴駁回。
訴訟費用由被告亞笙科技股份有限公司負擔二分之一，餘由原告
負擔。
    事實及理由
一、本件被告亞笙公司未於言詞辯論期日到場，核無民事訴訟法
    第386條各款所列情形，爰依原告之聲請，由其一造辯論而
    為判決。
二、原告主張被告庚○○邀同被告乙○○為連帶保證人，以被告
    亞笙科技股份有限公司（下稱亞笙公司）名義於民國91年3
    月1日向原告承租自小貨車及自小客車共計三輛，分別為
    (1)中華牌牌號3C-3179號，租期自90年5月14日起至93年5月
      13日止，共27期，每期租金新台幣（下同）65,500元。被
      告自91年10月11日起因違反契約，尚有違約金489,940 元
      未付，及依契約第5條第3項規定行駛逾越里程費用應再給
      付96,000元，共計585,940元。
   (2)三菱牌牌號7C-1643號，租期自91年3月1日起至93年7月31
      日止共29期，每期租金29,000元，被告自91年10月1日起
      違反契約，尚有違約金255,200元，及裝於車上鋁箱因被
      告毀損除保險理賠金外尚不足30,600元尚未支付，共計
      285,800元。
   (3)中華牌牌號9B-9182號，租期自91年3月1日起至93年2月29
      日止共24期，每期租金21,880元，被告自91年10月1日起
      違反契約，尚欠違約金92,990元未為支付。
    契約存續期間被告承租上開三車因違規罰款，由原告代墊款
    項32,300元，由被告亞笙公司開具合庫南勢角分行支票乙紙
    ，兌收日91年9月30日，經提示後退票未獲付款。續有5筆違
    規代墊款計10,500元，屢經催討均未見效，代墊違規罰款共
    計42,800元。被告庚○○、乙○○既為連帶保證人，應負連
    帶給付責任。爰請求被告應連帶給付原告1,007,530元，及
    自起訴狀送達被告之翌日起至清償日止，按年利率20%計算
    之利息。
三、被告庚○○、乙○○辯稱：被告於收受原告訴狀繕本，始知
    悉被冒用為連帶保證人。被告僅為亞笙公司之員工，與該公
    司並無任何利害關係，無理由作為本件租約之連帶保證人，
    況且連帶保證人既非本人親自簽名、蓋章，亦與一般對保之
    常情不符；原告所提出之支票，其背面並無被告庚○○、乙○○之背書。退而言之，倘本院採取原告之主張，則原告未
    提出鋁箱保險理賠文件以供斟酌，又該車輛之出廠年份不明
    ，有無折舊攤提等情況亦不明確，況且產物保險係以實際損
    失為準，未能全額理賠應係該鋁箱之折舊已無殘值，故其差
    額部分應由投保人自行吸收；又原告主張之違約金依契約內
    容約定仍屬於租金之性質，原告就系爭出租車輛已分別於91
    年10月1日、91年10月11日終止租約收回出租之車輛，自該
    時起，被告亞笙公司不再取得租賃物之使用權，即無支付租
    金之對待給付義務；再者，如系爭7C-1643號車輛鋁箱之毀
    損應由被告負責賠償，則原有鋁箱之舊料，原告應予移轉其
    所有權給被告，被告表明就該項舊料之所有權有代位請求給
    付之權利而為同時履行之抗辯等語。
四、原告主張被告亞笙公司於91年3月1日向原告承租車牌號碼為
    3C-3179號、7C-1643號、9B-9182號之自小貨車及自小客車
    共計三輛，惟被告亞笙公司尚有租金、違約金、代墊款等共
    計1,007,530元未給付之事實，已據其提出提出租賃契約書
    影本、違約金合計明細表影本、違規代墊款支票退票影本、
    違規代墊款收據影本等件為證，被告亞笙公司既未於言詞辯
    論期日到場爭執，亦未提出書狀答辯供本院斟酌，原告主張
    之此部分事實堪信為真實，是原告請求被告亞笙公司給付1,
    007,530元，即屬有據。
五、按當事人主張有利於己之事實者，就其事實有舉證責任，民
    事訴訟法第277條定有明文，又原告於起訴原因已有相當之
    證明，而被告於抗辯事實並無確實證明方法，僅空言爭執者
    ，當然認定其抗辯事實之非真正，而應為被告不利之認定，
    又原告對於自己主張之事實已盡證明之責後，被告對其主張
    ，如抗辯其不實，並提出反對之主張者，則被告對其反對之
    主張，亦應負證明之責，此為舉證責任分擔之原則，另民事
    訴訟法如係原告主張權利者，應先由原告負舉證之責，若原
    告不能舉證，以證實自己主張之事實為真實，則被告就其抗
    辯事實即令不能舉證，或其舉證尚有疵累，亦應駁回原告之
    訴，有最高法院17年上字第9170號、18年上字第1679號、同
    年上字第2855號判例及72年台上字第4225號判決意旨可資參
    照。本件被告庚○○、乙○○否認擔任被告亞笙公司本件租
    賃契約之連帶保證人，則原告應就此負舉證之責。經查，證
    人即原告公司之職員丁○○固到庭證稱：其到亞笙公司簽約
    時，被告庚○○、乙○○在場，乙○○有當場用印，其是負
    責對保的，對保一定要核對身分資料，所以其有看庚○○及
    乙○○的身分證等語，惟為被告庚○○、乙○○所否認，參
    酌證人丁○○係原告公司職司本件租賃契約對保之職員，其
    所為之證言涉及其是否確實履行其職務之執行，是其證言之
    可信度已屬可疑，況其亦證稱：合約上的印章是由財務小姐
    拿來當場蓋的等語，則依證人之證言，被告庚○○、乙○○
    其時既在現場，惟契約書卻未交由被告庚○○、乙○○親自
    簽名，而由公司之財務小姐拿渠等之印章用印，已與常情有
    違，且證人丁○○於被告訴訟代理人詢及「簽約時己○○有
    無在場？」、「契約為何不由庚○○及乙○○親自簽名？」
    、「租金如何給付？」、「是否開立支票？」等問題時，均
    答稱「沒有印象」、「不清楚」、「不記得」，是證人丁○○上揭證言，並不足採，而被告庚○○、乙○○既曾任職於
    被告亞笙公司，則被告亞笙公司持有被告庚○○、乙○○之
    身分證影本資料即屬易事，是亦不能以原告提出被告庚○○
    、乙○○之身分證影本，即認被告庚○○、乙○○確有擔任
    連帶保證人之情事。綜上，原告既未證明被告庚○○、乙○○擔任本件租賃契約之連帶保證人，則其向被告庚○○、乙○○請求連帶給付，即無理由。
六、末按應付利息之債務，其利率未經約定，亦無法律可據者，
    週年利率為5%，民法第203條有明文之規定。本件被告亞笙
    公司應付利息之債務，利率未經約定，揆諸前揭規定，應以
    週年利率5%計算。從而，原告據以提起本訴，請求被告亞笙
    公司給付原告1,007,530元，及自起訴狀送達被告之翌日（
    即93年12月15日）起至清償日止，按年利率5%計算之利息，
    即無不合，應予准許。逾此部分之請求則無理由，應予駁回
    。
七、因本案事證已臻明確，兩造其餘主張陳述及所提之證據，均
    毋庸再予審酌，附此敘明。
八、結論：原告之訴為一部有理由，一部無理由，依民事訴訟法
    第385條第1項前段、第79條判決如主文。
中　　華　　民　　國　　94　　年　　5 　　月　　30　　日
                  民事第六庭    法　官　郭美杏
以上正本係照原本作成
如對本判決上訴，須於判決送達後20日內向本院提出上訴狀
中　　華　　民　　國　　94　　年　　5 　　月　　31　　日
                    　　　　　　書記官　潘惠梅
